智慧財產法院行政判決
　　　　　　　　　　　　　　　　99年度行商訴字第205號
　　　　　　　　　　　　　　　　民國100年3月3日辯論終結
原　　　告　李明華
訴訟代理人　桂齊恆律師
複代理人　　廖正多律師
被　　　告　經濟部智慧財產局
代　表　人　王美花（局長）
訴訟代理人　陳盈竹
　　　　　　林政憓
參　加　人　香港商尊皇（香港）有限公司（Juvenia (Hong
　　　　　　Kong) Com.
代　表　人　楊明強（Direc.
訴訟代理人　陳建瑜律師
複代理人　　藍健瑋律師
　　　　　　張人志律師
上列當事人間因商標評定事件，原告不服經濟部中華民國99年8
月26日經訴字第09906061610 號訴願決定，提起行政訴訟，經本
院命參加人獨立參加本件被告之訴訟，本院判決如下：
　　主  文
原告之訴駁回。
訴訟費用由原告負擔。
　　事實及理由
一、事實概要：
    原告於民國95年5 月30日以「JUVGET」商標，指定使用於商
    標法施行細則第13條所定修正前商品及服務分類表第14類之
    貴金屬及其合金、寶石及其飾品、鐘錶及其組件商品，向被
    告申請註冊，經被告審查，准列為註冊第1248955 號商標（
    下稱系爭商標，如附圖1 所示）。嗣參加人以系爭商標之註
    冊有違商標法第23條第1 項第12款及第13款規定，對之申請
    評定，經被告審查，以99年3 月31日中台評字第980065號商
    標評定書為系爭商標之註冊應予撤銷之處分。原告不服，提
    起訴願，經經濟部同年8 月26日經訴字第09906061610 號決
    定駁回，遂向本院提起行政訴訟。
二、原告聲明求為判決：原處分及訴願決定均撤銷。並主張：
  (一)系爭商標圖樣係由單純外文「JUVGET」所構成，反觀據以評
    定之「雙獅拱J 、J 頂皇冠」商標（如附圖2-2 所示），則
    由兩隻以線條繪製成之異獸動物雙手上下互拱皇冠及J 字母
    ，另再加上外文「JUVENIA 」及阿拉伯數字「1860」共同組
    合而成，二商標整體構圖明顯不同。又系爭商標與據以評定
    商標外文固皆有相同起首字母「J 」、「U 」、「V 」，然
    二者外觀字串長短不一，讀音亦有差異，足以令人輕易分辨
    ，更無致生混淆誤認之可能，自非屬構成近似之商標。此外
    ，在他類商品中，確可見二以上包含相同起首字母「JUV 」
    之商標外文獲被告核准並存註冊者。
  (二)原告在系爭商標申請之前，即持續以中文「尊爵」搭配外文
    「JUVGET」對外宣傳行銷腕錶商品，並早在91年11月27日即
    以中文「尊爵」作為商標文字申請註冊於鐘錶及其組件、手
    錶等商品，經被告核准列為註冊第1061340 號商標，本件系
    爭商標之外文「JUVGET」即取自中文「尊爵」之諧音，其申
    請明顯出自善意。
  (三)二造商標實際使用之商品均屬高價位之高級腕錶商品，相關
    消費者在購買時會施以較高注意，對二商標間之差異較能區
    辨，自無致生混淆誤認情事之可能。遑論參加人並未提出證
    據證明已發生「實際混淆誤認之情事」，被告亦未對此加以
    舉證。又系爭商標已建立相當之知名度，倘果如參加人所言
    ，據以評定商標商品已銷售至國內，則二商標在市場上併存
    之事實當為相關消費者所認識，自應尊重此一事實，加上二
    造商標設計之差異明顯，相關消費者自足以分辨，實無不准
    併存註冊之理。再者，系爭商標商品主要透過「東森電視購
    物頻道」及「東森購物網路商城」，以電視及網路購物之方
    式販售，而據以評定商標商品則在一般鐘錶行展示販售，足
    見二商標不惟整體圖樣設計有別，且行銷管道亦屬迥異，相
    關消費者於購買商品時已知其來源不同，二者更無致生混淆
    誤認之可能。
  (四)依參加人檢送之部分資料可推斷，據以評定商標在瑞士鐘錶
    商品中充其量僅屬二、三線之冷門品牌，該商標在本國是否
    已經廣泛使用而建立相當知名度，頗堪質疑。況參加人始終
    無法提出充分事證證明「JUVENIA」商標在我國已臻著名。
三、被告聲明求為判決：駁回原告之訴。並抗辯：
  (一)據以評定商標，係瑞士商朱溫尼鐘錶股份有限公司先使用於
    鐘錶商品之商標，該公司成立於西元1860年，以產製鐘錶商
    品聞名於世，早於民國72年3 月16日即以外文「JUVENIA 」
    為圖樣，指定使用於各種鐘錶及其組件等商品，經我國核准
    為據以評定之註冊第207317號商標。臺灣尊皇國際公司於88
    年與瑞士原廠簽訂臺灣總經銷合約，於臺灣北、中、南等地
    區皆設有經銷處，並與國內知名鐘錶商寶島鐘錶公司合作，
    設有專櫃行銷。西元2006年參加人復與瑞士原廠簽訂專屬授
    權，為臺灣獨家代理商，期間於國內各大知名平面新聞媒體
    、雜誌及專業鐘錶雜誌刊登廣告促銷，堪認據以評定商標所
    表彰之商譽，於系爭商標申請日前，應已廣為鐘錶等相關事
    業或消費者所普遍認知，而達著名之程度。
  (二)系爭商標圖樣與據以評定商標圖樣，二者外文皆有相同起首
    字母「J 」、「U 」、「V 」之排序，且首字母「J 」及「
    U 」、「V 」之設計態樣極為相似，整體予消費者之寓目印
    象相仿彿，以具有普通知識經驗之消費者，於購買時施以普
    通之注意，可能會誤認二商品來自同一來源或誤認不同來源
    之間有所關聯，應屬構成近似之商標，且近似程度不低。
  (三)據以評定商標經參加人廣為使用，而為相關事業或消費者所
    普遍認知，已如前述。而原告所檢附之資料，刊登或公開日
    期大多晚於系爭商標申請註冊日，且據以評定商標係消費者
    較為熟悉者。又兩造商標同樣透過報紙、雜誌等大眾媒體廣
    告宣傳，已足使相關公眾同時接觸該類商品之資訊，自不能
    僅以販售地點之差別，即主張無引起相關消費者混淆誤認之
    可能。
  (四)參酌原告檢送之證據資料，原告係臺灣廠商，卻以瑞士知名
    品牌「JUVGET皇爵」、瑞士鐘錶品牌等字樣對外宣傳行銷，
    並多以「皇冠J 設計圖樣」搭配外文「JUVGET」、中文「皇
    爵」宣傳廣告，應有企圖引起相關消費者與據以評定商標產
    生聯想，而誤認系爭商標商品係源自參加人。況原告另以「
    JUVVGET 及圖」圖樣註冊為第1048991 號商標指定使用於鐘
    錶商品，業經撤銷註冊在案，故其另以單純外文「JUVGET」
    作為系爭商標申請註冊，難謂其申請係屬善意。
四、參加人聲明求為判決：駁回原告之訴。
  (一)據以評定商標係瑞士商朱溫尼鐘錶股份有限公司先使用於鐘
    錶商品之商標，所表彰之商譽，於系爭商標申請註冊前，應
    已廣為相關事業或消費者所普遍認知，而達著名之程度，且
    其著名程度業經臺北高等行政法院97年度訴字第1463號判決
    認定在案。
  (二)系爭商標圖樣與據以評定商標及其實際使用之圖樣，整體予
    消費者之寓目印象相彷彿，以具有普通知識經驗之消費者，
    於購買實施以普通之注意，可能會誤認二商品來自同一來源
    或誤認不同來源之間有所關聯，應屬構成近似之商標，且近
    似程度不低。
  (三)查本件據以評定商標經參加人廣為使用，而為相關事業或消
    費者所普遍認知，已如前述。而原告所檢送之證據，少有系
    爭商標單獨使用之事證，不足以證明系爭商標商品已為原告
    廣泛使用而為消費者所普遍知悉。
  (四)原告係臺灣廠商，觀其宣傳廣告，應有企圖引起相關消費者
    與據以評定商標產生聯想，而誤認系爭商標商品係源自參加
    人。況原告第104899l 號商標業經撤銷註冊在案，故其另以
    單純外文「JUVGET」作為商標申請註冊，難謂其申請係屬善
    意。
五、得心證之理由：
  (一)查系爭商標係於95年5 月30日申請註冊，於同年11月8 日核
    准審定，於96年2 月1 日註冊公告，是系爭商標之申請應否
    准許註冊，應以92年5 月28日修正公布之商標法為斷。故本
    件爭點為系爭商標有無違反同法第23條第1 項第12款前段規
    定（本院卷第85頁）。
  (二)按按92年5 月28日修正公布之商標法第23條第1 項第12款規
    定：「商標有下列情形之一者，不得註冊：十二相同或近似於
    他人著名商標或標章，有致相關公眾混淆誤認之虞，或有減
    損著名商標或標章之識別性或信譽之虞者。但得該商標或標
    章之所有人同意申請註冊者，不在此限。」而所謂「有致相
    關公眾混淆誤認之虞」，係指商標有使相關公眾對其所表彰
    之商品來源或產製主體發生混淆誤認之虞而言（最高行政法
    院98年度判字第455 號判決參照）。本款所稱著名，係指有
    客觀證據足以認定該商標或標章已廣為相關事業或消費者所
    普遍認知者，92年12月10日修正施行之商標法施行細則第16
    條定有明文。著名商標之認定時點，92年5 月28日修正公布
    之商標法第23條第2 項明定以申請時為準，亦即據以評定商
    標是否著名，應以系爭商標申請時點作為判斷基準。至著名
    之區域，係指於中華民國境內，廣為相關事業或消費者所普
    遍認知（司法院釋字第104 號解釋參照）。另所謂「有致相
    關公眾混淆誤認之虞者」，係指兩商標因相同或構成近似，
    致使相關消費者誤認為同一商標，或雖不致誤認兩商標為同
    一商標，但極有可能誤認兩商標之商品／服務為同一來源之
    系列商品／服務，或誤認兩商標之使用人間存在關係企業、
    授權關係、加盟關係或其他類似關係而言。又判斷二商標有
    無混淆誤認之虞，應參酌(1)商標識別性之強弱；(2)商標是否
    近似暨其近似之程度；(3)商品／服務是否類似暨其類似之程
    度；(4)先權利人多角化經營之情形；(5)實際混淆誤認之情事
    ；(6)相關消費者對各商標熟悉之程度；(7)系爭商標之申請人
    是否善意；(8)其他混淆誤認之因素等，綜合認定是否已達有
    致相關公眾、消費者產生混淆誤認之虞。
  (三)我國相關公眾對據以評定商標之熟悉程度高，屬於著名商標
    ：
    瑞士商朱溫尼鐘錶股份有限公司成立於西元1860年，以產製
    鐘錶商品聞名於世，而先使用據以評定之「雙獅拱J 、J 頂
    皇冠」商標（如附圖2-2 所示）於鐘錶商品上，並於民國72
    年3 月16日申准據以評定之註冊第207317號商標（指定使用
    商品為「各種鐘錶及其組件」。如附圖2- 1所示）。嗣於88
    年間，與臺灣尊皇國際公司簽訂臺灣總經銷合約，於臺灣北
    、中、南等地區皆設有經銷處，並與國內知名鐘錶商寶島鐘
    錶公司合作，設有專櫃行銷。復於2006年，與參加人簽訂專
    屬授權契約，由參加人擔任臺灣獨家代理商，並於國內各大
    知名平面新聞媒體、雜誌及專業鐘錶雜誌刊登廣告促銷，此
    有JU VENIA瑞士原廠與其所簽授權代理合約影本、據以評定
    之註冊第207317號「JUVENIA 」商標註冊證影本、臺北高等
    行政法院97年度訴字第1463號判決、2006年3 月下載「腕表
    巴士」（Watchbus）網站所刊載「JUVENIA 尊皇表的歷史與
    品牌故事」、國內外各大雜誌（2004年「Z00Melite 」、19
    93年12月「GAZE TTE」、2006年發行之「europa Star 」、
    時報週刊《1999年8 月1 日至7 日、1999年8 月8 日至14日
    、同年12月26日至2000年1 月1 日》、獨家報導《1999年12
    月5 日至11日；2003年8 月8 日至14日；2004年5 月21日》
    、e 週刊《2000年8 月28日至同年9 月3 日、10月16日至22
    日、23日至29日》、另眼新聞《1999年6 月25日至7 月8 日
    、7 月9 日至22日、8 月27日至9 月9 日》、遠見《2000年
    7 月號、同年9 月號》、時間觀念《1999年4 月至6 月、同
    年12月至2000年2 月》、世界名錶百科《1999年、2000年》
    、國際腕錶雜誌中文版《1998年11月、12月、2002年2 月》
    、經典錶情《2001年11月至12月》、壹週刊名錶傳奇靚錶集
    《2002年、2003年》附卷可稽（見評定卷第44至184 頁）。
    另據以評定商標復經臺北高等行政法院以97年度訴字第1463
    號判決認屬著名商標在案（見評定卷第31至41頁）。因此，
    據以評定商標早於系爭商標民國95年5 月30日申請註冊時已
    為著名商標，而廣為國內鐘錶等相關業者及消費者所熟知。
  (四)系爭商標圖樣本身識別性不高，而與據以評定商標圖樣近似
    程度高：
    1.系爭商標圖樣為單純印刷字體外文「JUVGET」由左至右排
      列所構成，別無其他文字或圖案設計（如附圖1 所示）；
      而據以評定之註冊第207317號商標亦為單純印刷字體外文
      「JUVENIA 」由左至右排列所構成（如附圖2-1 所示），
      據以評定之「雙獅拱J 、J 頂皇冠」商標則由2 隻異獸動
      物側身站立、雙手上下互拱一皇冠及外文字母「J 」，其
      下置有印刷字體外文「JUVENIA 」及阿拉伯數字「－1860
      －」組合而成（如附圖2-2 所示）。比較系爭商標與據以
      評定商標圖樣，其外文皆有相同起首字母「J 」、「U 」
      、「V 」之排序，且首字母「J 」略較字母「U 」、「V
      」為長，其印刷字體極為相仿，易予人有系爭商標與據以
      評定商標構成系列商標之聯想，是對於系爭商標與據以評
      定商標之整體圖樣，具有普通知識經驗之消費者，於購買
      時施以普通之注意，使人產生混淆誤認之虞。
    2.至原告主張二者外文的外觀字串長短不一，讀音亦有差異
      云云。然系爭商標圖樣中「JUVGET」、據以評定商標圖樣
      中「JUVENIA 」，均非我國國人習知之外文，相關公眾自
      亦將其注意集中於起始之字母「J 」、「U 」、「V 」。
      是以相關公眾難以自其字串長短或讀音分辨商品之來源，
      而無致生混淆誤認之可能，故原告此部分主張要無足取。
    3.綜上，以具有普通知識經驗之消費者，於購買時施以普通
      之注意，異時異地，隔離觀察系爭商標與據以評定商標之
      整體圖樣，可能會有所混淆而誤認二商品來自同一來源或
      誤認不同來源之間有所關聯，應構成近似之商標。
  (五)相較於系爭商標係於95年5 月30日始申請註冊，據以評定商
    標早於71年9 月16日即申請註冊，72年5 月1 日註冊公告（
    見評定卷第18頁），其獲准註冊早於系爭商標，本於我國所
    採取之商標註冊主義，應賦予據以評定商標較大之保護。
  (六)相關消費者對據以評定商標較系爭商標熟悉：
    1.據以評定商標早於系爭商標95年5 月30日申請註冊時已為
      著名商標，廣為國內鐘錶等相關業者及消費者所熟知，已
      於前述。而原告所提出之東森頻道購物節目側拍及光碟6
      片（部分未有公開播放日期，部分則以手寫記載為西元20
      08年9 月1 日、同年10月l7日及22日、同年11月30日及20
      09年3 月28日。見評定卷第197 至198 頁，本院卷第22頁
      ），東森購物網站下載之系爭商標商品網頁（2009年5 月
      6 日下載）、蘋果日報廣告影本（民國97年2 月23日、4
      月15日、6 月3 日）、聯合報、自由時報、中國時報（97
      年5 月5 日、23日）（見評定卷第206 、210 至207 頁，
      本院卷第23至37頁），均為系爭商標申請註冊（95年5 月
      30日）以後之證據資料；東森購物廣告、大甲鎮瀾宮媽祖
      紀念表商品照片、櫃位照片、廣告立牌（見本院卷第38至
      49頁），其公開日期不明，均無從據以認定原告於申請系
      爭商標註冊之使用系爭商標之情形。至蘋果日報廣告影本
      （95年4 月13日、14日）、自由時報廣告影本（94年11月
      1 日）、民眾日報廣告影本（95年5 月12日）（見評定卷
      第207 至209 頁，本院卷第18至21頁），縱有使用系爭商
      標之事實，然不足以作為原告廣泛使用系爭商標之佐證。
    2.至原告雖強調販售地點之差異云云，惟即使原告與參加人
      銷售各自鐘錶類商品之地點有電視網路及坊間鐘錶行之不
      同，然原告與參加人均經由報紙、雜誌等大眾媒體廣告宣
      傳，足使相關公眾可同時接觸原告與參加人之鐘錶類商品
      的相關資訊，無從僅以販售地點之差別而謂系爭商標無使
      相關公眾混淆誤認之可能。
    3.原告另主張「尊爵」及「尊皇」分別為原告及朱溫尼鐘錶
      股份有限公司所有之中文註冊商標，相關消費者更能藉此
      分辨商品之來源云云，姑不論「尊爵」及「尊皇」之商標
      圖樣均有「尊」字，亦無其他圖案設計可供相關公眾區辨
      原告與參加人之商品來源，觀諸原告自行提出之使用證據
      （見本院卷第19至21、23、38至42、47至49頁），固有合
      併使用系爭商標圖樣與「尊爵」商標圖樣之情形，惟系爭
      商標圖樣之字體尺寸大於「尊爵」商標圖樣，則予相關公
      眾之寓目印象仍以系爭商標圖樣為主，而非藉由「尊爵」
      商標圖樣認識原告之商品來源。是以原告此部分主張，委
      無可取。
    4.綜上，客觀上，據以評定商標較諸系爭商標，為相關公眾
      者較為熟悉。
  (七)原告係臺灣廠商，惟核閱其所提之使用資料，卻以「瑞士百
    年老廠」、「SWISS 」、「瑞士知名品牌」等字樣對外宣傳
    行銷（見評定卷第208 、214 、215 、218 至223 頁），則
    原告申請系爭商標是否出於善意，即非無疑。
  (八)衡酌系爭商標與據以評定商標圖樣近似之程度；據以評定商
    標早於系爭商標申請註冊並獲准商標註冊，或較早使用於鐘
    錶類商品；相關公眾對據以評定商標較系爭商標熟悉，原告
    亦未證明系爭商標業經原告長期廣泛使用於所指定之商品上
    ，已為我國相關公眾所認識，足以與據以評定商標相區辨為
    不同來源，而無致相關消費者產生混淆誤認之情事；原告使
    用系爭商標圖樣之方式，難謂其申請系爭商標出於善意。因
    此，綜合上開相關因素特別符合，而降低對其他因素之要求
    ，足可認定客觀上系爭商標有使相關公眾誤認系爭商標之商
    品與據以評定商標之服務為同一來源之系列商品，或誤認其
    使用人間存在關係企業、授權關係、加盟關係或其他類似關
    係，而產生混淆誤認之虞。是系爭商標之註冊有違92年5 月
    28日修正公布之商標法第23條第1 項第12款前段規定。
  (九)原告另主張其他包含相同起首字母「JUV 」之商標外文獲被
    告核准並存註冊之案例（見本院卷第12至15頁），惟個案具
    體事實涵攝於各種判斷因素時，商標近似、商品類似程度如
    何、消費者對商標之熟悉度、識別性強弱等判斷因素，因個
    案事實及證據樣態差異，於個案中調查審認結果，當然有所
    不同。因此，案情有別，係屬另案是否妥適問題，基於商標
    審查個案拘束原則，要難比附援引，執為有利於原告之論據
    。
六、綜上所述，系爭商標有92年5 月28日修正公布之商標法第23
    條第1 項第12款前段所定情形。從而，被告所為系爭商標之
    註冊應予撤銷之處分，並無違法，訴願決定予以維持，核無
    不合。原告訴請撤銷原處分及訴願決定，為無理由，應予駁
    回。
七、本件事證已明，兩造及參加人其餘主張或答辯，已與本院判
    決結果無涉，爰毋庸一一論列，併此敘明。
據上論結，本件原告之訴為無理由，依智慧財產案件審理法第1
條，行政訴訟法第98條第1 項前段，判決如主文。
中　　華　　民　　國　　100　 年　　3　　 月　　23　　日
                    智慧財產法院第二庭
                          審判長法  官　陳忠行
                                法  官　曾啟謀
                                法  官　蔡惠如
以上正本係照原本作成。
如不服本判決，應於送達後20日內，向本院提出上訴狀並表明上
訴理由（須按他造人數附繕本）。
如於本判決宣示後送達前提起上訴者，應於判決送達後20日內補
提上訴理由書（須按他造人數附繕本）。
中　　華　　民　　國　　100　 年　　3　　 月　　23　　日
                                書記官  林佳蘋
